【裁判字號】    97,易,381
【裁判日期】    971008
【裁判案由】    偽造文書
【裁判全文】
臺灣宜蘭地方法院刑事判決               97年度易字第381號
公  訴  人  臺灣宜蘭地方法院檢察署檢察官
被      告  乙○○
選任辯護人  廖學興律師
上列被告因偽造文書案件，經檢察官提起公訴（96年度偵續字第
72號），本院判決如下：
    主  文
乙○○無罪。
    理  由
一、公訴意旨如附件起訴書所載。
二、按犯罪事實應依證據認定之，無證據不得認定犯罪事實﹔不
    能證明被告犯罪者，應諭知無罪之判決，刑事訴訟法第154
    條第2項、第301條第1項分別定有明文。又刑事訴訟法第161
    條第1項規定，檢察官就被告犯罪事實，應負舉證責任，並
    指出證明之方法。因此，檢察官對於起訴之犯罪事實，應負
    提出證據及說服之實質舉證責任。倘其所提出之證據，不足
    為被告有罪之積極證明，或其闡明之證明方法，無從說服法
    官以形成被告有罪之心證，基於無罪推定之原則，自應為被
    告無罪判決之諭知（最高法院92年臺上字第128號判例要旨
    參照）。
三、公訴人據以認定被告乙○○涉有刑法第214條使公務員登載
    不實罪嫌，無非係以(1)坐落宜蘭縣蘇澳鎮市第318、319
    地號土地及其上建物即門牌號碼為宜蘭縣蘇澳鎮○○路17號
    房屋（下簡稱系爭不動產）以買賣關係為原因，自甲○○○
    （另行審結）名下過戶至被告乙○○名下乙節，有土地、建
    物登記第二類謄本及土地、建築改良物買賣所有權移轉契約
    書在卷可稽。(2)甲○○○、丙○○（另行審結）辯稱渠2人
    就系爭不動產確非假買賣云云，核與財政部臺灣省北區國稅
    局澎湖縣分局97年1月10日南區國稅澎縣二字第0970000424
    號函、北區國稅局羅東稽徵所97年1月17日北區國稅羅東一
    字第0971000679號函檢附之綜合所得稅核定通知書、營利事
    業所得稅結算申報書，及臺灣銀行蘇澳分行97年3月19日蘇
    澳營字第09750 002581號函暨檢附之擔保放款借據、放款借
    據（消費者貸款專用）、土地、建物登記第二類謄本、同分
    行97年1月16日蘇澳營字第09700 000351號函暨檢附之繳款
    明細、同分行97年1月28日蘇澳營字第0970000871暨檢附之
    開戶資料、臺灣銀行營業部97年1月31日營存密字第0975000
    4451號函暨檢附之開戶資料不符，甲○○○、丙○○之辯詞
    不足採信等情，資為論據。惟訊據被告則堅詞否認有上開犯
    行，辯稱：伊只知道伊父親丙○○與親家甲○○○買賣系爭
    不動產，並以伊名義登記，但不知詳情等語。
四、經查：
 (一) 公訴人所指甲○○○、丙○○為規避甲○○○之債務，基於
    使公務員登載不實之犯意聯絡，將甲○○○名下之系爭不動
    產脫產，以買賣為原因，登記在被告名下等情，有公訴人所
    舉前揭證據可稽，甲○○○、丙○○於本院審理時，並已坦
    承上揭犯罪事實無訛，可堪認定。被告雖為系爭不動產登記
    上之買受人，惟是否與甲○○○、丙○○有前揭使公務員登
    載不實之犯意聯絡，仍應有積極事證予以證明。
 (二) 依附件起訴書舉證據，如前所述，足供證明甲○○○與丙○○間之買賣確屬虛偽、渠2人間確有使公務員登載不實之犯
    意聯絡。惟系爭不動產之移轉登記確係甲○○○、丙○○2
    人合意所為等節，乃據甲○○○、丙○○一致陳述在卷，而
    衡酌我國臺灣社會經驗，父母以子女之名義置產或投資之情
    形，時所常有，被告辯稱：系爭不動產係丙○○所購買，僅
    登記伊名下，伊不知詳情等情，尚非與社會經驗相悖。公訴
    人就被告何以對此虛偽買賣事實具有認識乙節，復未為其他
    舉證或說明，僅憑前述公訴人所舉證據，實難認定被告確實
    與甲○○○、丙○○有使公務員登載不實之犯意聯絡。
五、依前所述，公訴人所舉證據，尚難證明被告確知系爭不動產
    之移轉登記係出於虛偽買賣之事實，公訴人未盡舉證及說明
    責任，無從說服本院以形成被告有罪之心證，依上揭法條規
    定及說明，自應為被告無罪判決之諭知。
七、據上論斷，應依刑事訴訟法第301條第1項，判決如主文。
本案經檢察官黃正綱到庭執行職務
中    華    民    國    97    年    10    月    8     日
                  刑事第三庭法  官  鄧晴馨
以上正本證明與原本無異。
如不服本判決應於收受本判決後10日內向本院提出上訴書狀，並
應敘述具體理由。若未敘述理由者，應於上訴期間屆滿後20日內
向本院補提理由書狀(均須按他造當事人之人數附繕本)。
                            書記官  吳文雄
中    華    民    國    97    年    10    月    8     日


司法院資訊處製作；財團法人民間司法改革基金會備份。
